臺灣高雄地方法院刑事判決　　　　　　　96年度訴字第3118號
　　公　訴　人　臺灣高雄地方法院檢察署檢察官
　　被　　　告　甲○○
　　　　　　　　　　　　現於臺灣高雄第二監獄執行中
上列被告因毒品危害防制條例案件，經檢察官提起公訴（96年度
毒偵字第5520號），暨移送併辦（台灣高雄地方法院檢察署96年
度毒偵字第7087號），被告經訊問後為有罪之陳述，本院合議庭
裁定由受命法官獨任進行簡式審判程序，並判決如下：
    主  文
甲○○施用第一級毒品，累犯，處有期徒刑壹年貳月，減為有期
徒刑柒月。
    事實及理由
一、本件被告甲○○所犯係死刑、無期徒刑、最輕本刑為3 年以
    上有期徒刑以外之罪，其於準備程序中就被訴事實為有罪之
    陳述，經審判長告知簡式審判程序之旨，並聽取公訴人及被
    告之意見後，本院合議庭認宜進行簡式審判程序，依刑事訴
    訟法第273 條之1 第1 項規定，合議裁定由受命法官獨任進
    行簡式審判程序，合先敘明。
二、甲○○前因施用毒品案件，經本院以民國90年度毒聲字第66
    00號裁定送強制戒治，甫於92年7 月15日執行完畢。另因施
    用第一級毒品案件，經本院93年度訴字第2898號判決處有期
    徒刑8 月確定，因竊盜案件，經本院93年度易字第1041號判
    決處有期徒刑柒月確定，經本院94年度聲字第2503號裁定定
    應執行刑1 年2 月確定，甫於95年3 月23日縮刑期滿執行完
    畢。詎仍不知悔改，甲○○明知海洛因為毒品危害防制條例
    第2 條第2 項第1 款明定之第一級毒品，不得施用或持有，
    復基於施用第一級毒品之犯意，於96年2 月11日23時許，在
    高雄縣路竹鄉○○村○○路252 巷8 號住處，以將海洛因加
    水稀釋後用針筒注射方式，施用海洛因1 次。嗣經甲○○同
    意依法採尿送驗後，結果呈嗎啡、可待因陽性反應，始查獲
    上情。案經高雄縣政府警察局湖內分局報告臺灣高雄地方法
    院檢察署檢察官偵查起訴。
三、本件證據部分除補充：「被告於本院準備程序及審判程序中
    之陳述」，餘均引用檢察官起訴書所載（如附件）。訊據被
    告對上揭事實坦承不諱，且其為警查獲時所採取之尿液，經
    送請台灣檢驗科技股份有限公司檢驗結果，呈嗎啡陽性反應
    ，此有該公司96年3 月1 日濫用藥物尿液檢驗報告、姓名對
    照表附卷可查（見96年度毒偵字第3045號卷第9 、10頁），
    足認被告之自白與事實相符，本件事證明確，被告施用第一
    級毒品海洛因之事實，堪以認定。被告曾因施用毒品案件，
    經本院以90年度毒聲字第6600號裁定送強制戒治，甫於92年
    7 月15日執行完畢，其於強制戒治期滿後5 年內再犯本案施
    用毒品罪，應依法論科。
四、核被告甲○○所為，係犯毒品危害防制條例第10條第1 項之
    施用第一級毒品罪。被告為供施用而持有第一級毒品海洛因
    ，其於施用前後持有海洛因之低度行為，應為施用之高度行
    為所吸收，不另論罪。被告前因施用第一級毒品案件，經本
    院93年度訴字第2898號判決處有期徒刑8 月確定，因竊盜案
    件，經本院93年度易字第1041號判決處有期徒刑柒月確定，
    經本院94年度聲字第2503號裁定定應執行刑1 年2 月確定，
    甫於95年3 月23日縮刑期滿執行完畢，此有臺灣高等法院被
    告前案紀錄表1 份在卷可稽，被告前受徒刑之執行完畢後，
    再犯本件施用第一級毒品犯行，係5 年以內故意再犯本件有
    期徒刑以上之罪，為累犯，應依刑法第47條第1 項之規定，
    加重其刑。茲審酌被告前因施用毒品案件，業經強制戒治，
    竟仍未戒除惡習，意志力顯然不足，非再次入監服刑不足以
    戒絕矯正，惟念其行為尚未害及他人，及其犯後坦承犯行，
    態度良好等一切情狀，酌情量處如主文所示之刑，以示懲儆
    。查被告甲○○於上開時間所犯施用第一級毒品犯行，係在
    96年4 月24日以前，合於減刑條件，應並予宣告減刑如主文
    所示，附此敘明。
五、至檢察官併案意旨（96年度毒偵字第7078號）略以：被告於
    96年5 月24日23時許，在其上開住處施用第一級毒品海洛因
    1 次之行為，與起訴部分均屬於集合犯之一部行為，屬於實
    質上單純一罪云云。按多次施用毒品之行為，是否必須獨立
    加以評價，應審酌行為人各次施用毒品，是否係出於單一行
    為決意、施用時間之密接性、地點及方式是否相同、施用毒
    品之種類是否同一等等，進而多次實施同一構成要件行為為
    斷。倘依卷證資料，可以認定行為人先後施用毒品確係出於
    個別、單獨之行為決意（例如：長期施用安非他命、偶而施
    用一次MDMA；或施用海洛因後業已接受戒癮治療、經過相當
    時間後再行施用者），或施用時間有間、並非密接，地點及
    方式並非相同等情形，自應分別論以數罪為當；倘行為人係
    基於單一行為決意，而反覆多次施用毒品，由於其係本諸單
    一意思決定、實施相同構成要件之罪，各行為間彼此間具有
    密接關連性，侵害法益內容亦屬同一，始應包括論以一罪、
    即以法律上一罪加以評價，並視其犯罪程度之差異（如施用
    次數、施用期間等），而科予適當之刑，方符罪刑相當、適
    當評價原則。經查，(一)本件被告被訴犯罪時間為96年2 月11
    日，與檢察官併案意旨所稱被告施用毒品時間兩者相間約近
    3 月，自非密接，且並無證據證明各次施用第一級毒品之犯
    行間有何時間上之密接性，其非集合犯已屬顯然。(二)再者，
    被告各次施用毒品之行為，縱認有其時間上之密接性，然無
    論依社會通念或物理性質觀之，均非無法分割，仍係可分之
    數行為。施用毒品之行為，固常有因成癮及毒品依賴而反覆
    為之之情形，惟此類型之犯罪是否另以單獨一罪之方式規範
    之，乃應否另行立法之問題。申言之，犯罪行為是否為「集
    合犯」之一罪，係由法定犯罪構成要件內容觀察論斷，與該
    犯罪行為於生活經驗上是否通常具有反覆性、常習性或成癮
    性並不相涉。某犯罪在生活經驗上是否通常具有反覆性、常
    習性、職業性或成癮性而應獨立成為另一犯罪構成要件類型
    ，以刑法為一次評價，論以一罪，乃立法評價的問題。法院
    於具體案件之審判，自不得脫離法定犯罪構成要件要素之規
    範，而逕將生活經驗上通常具有反覆性、常習性、職業性或
    成癮性之多次犯罪行為，論以集合犯之一罪。準此，現行毒
    品危害防制條例第10條第1 項、第2 項之規定，係以「施用
    」毒品為犯罪構成要件，而非以反覆施用毒品成癮為構成要
    件，故無論是否反覆施用毒品成癮，均有該條項之適用，其
    罪數仍應以被告之施用行為數為判斷基準。自不得因施用毒
    品者常有反覆施用而成癮之情形，即逕將此條項之犯罪構成
    要件解為係針對反覆施用毒品成癮者而為之規定，而謂施用
    毒品成癮者反覆所為之數次施用毒品行為係常習犯之包括一
    罪。(三)再者，被告上開數次施用第一級毒品之犯行均分別經
    警查獲，其犯意已然切斷，是客觀上實難認定被告自始即係
    基於單一之行為決意，應無集合犯之實質上一罪關係。故本
    件併辦部分與起訴部分犯行既不成立集合犯實質一罪關係，
    本院亦無從併予審理，應退由檢察官依法處理，併予明。
據上論斷，應依刑事訴訟法第273 條之1 第1 項、第284 條之1
、第299 條第1 項前段、第310 條之2 、第454 條第2 項，毒品
危害防制條例第10條第1 項，刑法第11條前段、第47條第1 項，
中華民國96年罪犯減刑條例第2 條第1 項第3 款、第7 條，判決
如主文。
本案經檢察官乙○○到庭執行職務。
中　　華　　民　　國　　96　　年　　 9　　月　　5　　日
                  刑事第三庭  法　官  何佩陵
以上正本證明與原本無異。
如不服本判決應於收受本判決後10日內向本院提出上訴書狀，並
應敘述具體理由，如未敘述上訴理由者，應於上訴期間屆滿後20
日內補提理由書狀於本院（均須按他造當事人之人數附繕本）。
中　　華　　民　　國　　96　　年　　 9　　月　　5 　　日
                              書記官  鍾淑美
附錄本案所犯法條：
毒品危害防制條例第10條
施用第一級毒品者，處 6 月以上 5 年以下有期徒刑。
